【裁判字號】    97,訴,404
【裁判日期】    980415
【裁判案由】    違反槍砲彈藥刀械管制條例
【裁判全文】
臺灣宜蘭地方法院刑事判決               97年度訴字第404號
公  訴  人  臺灣宜蘭地方法院檢察署檢察官
被      告  甲○○
選任辯護人  李秋銘律師
            黃金亮律師
上列被告因違反槍砲彈藥刀械管制條例案件，經檢察官提起公訴
（97年度偵字第1856號），本院判決如下：
    主  文
甲○○犯非法持有可發射子彈具有殺傷力之槍枝罪，處有期徒刑
壹年陸月，併科罰金新台幣萬元，罰金如易服勞役，以新台幣
壹仟元折算壹日，扣案之改造手槍壹枝（槍枝管制編號：000
0000000號、含彈匣壹個）沒收。
    事  實
一、甲○○於民國97年4月中旬某日時，自陳澤彬處取得具殺傷
    力之改造手槍1枝（槍枝管制編號：0000000000號、含彈匣1
    個），而未經許可持有該改造槍枝，並將之藏放於宜蘭縣冬
    山鄉○○路28巷2弄11號住處。嗣其於97年5月12日凌晨1時
    20 分許，在宜蘭縣冬山鄉○○路28巷巷口為警攔檢盤查，
    在其騎乘之機車置物箱內查獲不具殺傷力之子彈1顆，經警
    徵得其同意至上開住處搜索，甲○○即主動自首持有上開改
    造手槍之情事，並報繳該改造手槍1枝（含彈匣1個）。
二、案經宜蘭縣政府警察局羅東分局報請臺灣宜蘭地方法院檢察
    署檢察官偵查起訴。
    理  由
壹、程序部分：
一、按刑事訴訟法第206條第1項規定：鑑定之經過及其結果，應
    命鑑定人以言詞或書面報告；又法院或檢察官囑託相當之機
    關鑑定，準用第206條第1項之規定，同法第208條亦有明文
    規定。是鑑定報告書之內容應包括鑑定經過及其結果，法院
    或囑託鑑定機關為鑑定時，受囑託之鑑定機關不應僅將鑑定
    結果函覆，並應將鑑定經過一併載明於鑑定報告書中。本件
    扣案改造手槍經送請內政部警政署刑事警察局鑑定後，製有
    槍彈鑑定書1份，被告爭執上開槍彈鑑定書僅簡略記載檢查
    結果而未載明檢查經過，核與法定記載要件不符，應無證據
    能力。依前開槍彈鑑定書所載，扣案改造手槍之鑑定方法僅
    載明「性能檢驗法」，關於該檢驗法之意義為何，於鑑定書
    中未明確敘明，但此項檢查經過雖未具體載明，而與法定記
    載要件不符，但此項要件之欠缺，非不得命受囑託機關補正
    。依內政部警政署刑事警察局98年3月11日刑鑑字第
    0980027186號函稱：「送鑑手槍1枝（槍枝管制編號
    0000000000），經黏貼槍枝管制編號條碼於槍枝上並拍照記
    錄其原始狀態後，再以『性能檢驗法』進行鑑定（所謂『性
    能檢驗法』係指檢測證物之機械結構及機械性能是否完整之
    方法），經鑑定人員實際操作檢測槍枝結構、功能是否完整
    ；因該槍枝結構完整，能發揮其功能，故認其性能良好，可
    供擊發適用子彈使用，而認該槍枝具殺傷力。」（本院卷第
    92頁）。是扣案改造手槍經鑑識人員檢測槍枝之機械結構及
    機械性能後，據以判斷槍枝殺傷力有無後，以製作槍彈鑑定
    報告，故前開槍彈鑑定書應認有證據能力。
貳、實體部分：
一、訊據被告甲○○坦承自案外人陳澤彬處取得前開改造手槍，
    惟辯稱：槍枝是朋友陳澤彬拿給伊，時間是97年5月12日被
    抓之前約1個禮拜交給伊的，地點在陳澤彬工廠裡面羅東鋼
    鐵卡車上，因為槍枝生鏽了，陳澤彬請伊幫忙擦拭，只說擦
    拭好之後打電話給伊，沒想到之後被警察攔查到云云。經查
    ：
  (一)扣案之改造手槍送請內政部警政署刑事警察局鑑定後，認「
    送鑑手槍壹枝（槍枝管制編號0000000000），認係改造手槍
    ，由仿FN廠1910型半自動手槍製造之槍枝，換裝土造金屬槍
    管而成，擊發功能正常，可供擊發適用子彈使用，認具殺傷
    力。」有該局97年7月1日刑鑑字第0970077023號槍彈鑑定書
    在卷可證（97年度偵字第1856號卷第16至18頁）。
  (二)扣案改造手槍之來源，被告辯稱係案外人陳澤彬寄託藏放云
    云。而據陳澤彬於被告另涉恐嚇案件中證稱：大約於97年4
    月中旬間，伊載鋼鐵至冬山鄉○○路工地，在路旁拾獲1支
    玩具手槍，就將該玩具手槍放在卡車駕駛座的旁邊，後來將
    卡車開回羅東鋼鐵廠，甲○○到車上拿保力達喝，看到該把
    玩具手槍，就直接把該手槍拿走，97年5月甲○○遭公司開
    除，約97年5月間甲○○突然打電話給伊，說被警察抓了，
    要新台幣（下同）3萬元的保證金，伊說沒有錢，就沒再聯
    絡，又於97年9月15至20日間，甲○○打電話給伊說拾獲的
    手槍是1支改造手槍，害伊被警察抓了，要伊支付保證金3萬
    元及安家費70萬元，如果不付的話，就將在法庭上說該把手
    槍是伊所有賣給他等語（參見警刑偵一字第971110584號卷
    第10頁97年10月22日警訊筆錄、97年度偵字第4456號第9頁
    97年12月9日偵訊筆錄）。以本件被告為警查獲後，於警、
    偵訊及本院審理之初，均一致供稱持有上開改造手槍，而非
    受託寄藏手槍，迄其要求案外人陳澤彬給付保證金及安家費
    ，因此另涉恐嚇案件為警調查時，於97年12月8日遞狀翻異
    前詞，始改稱係受案外人陳澤彬所託藏放手槍。就被告是否
    為圖卸免恐嚇罪責，而任意指摘他人，已非無疑。況被告如
    係單純幫忙受託藏放手槍，於查獲之初即可明確供承，而無
    必要替人承擔全部罪責，如被告係為顧全友人陳澤彬而承擔
    罪責，又豈會於事後再對陳澤彬要求鉅額費用。顯見被告翻
    異前詞，動機顯非良善，其辯稱係受陳澤彬所託藏放手槍云
    云，要無足採。
二、核被告所為，係犯槍砲彈藥刀械管制條例第8條第4項未經許
    可持有改造槍枝罪。再本件查獲過程，係員警在被告住處巷
    口巡邏時臨檢被告，於被告騎乘之機車置物箱查獲子彈1 顆
    （未具殺傷力），懷疑被告是否持有槍枝，曉諭自首規定後
    ，經被告同意而帶同員警返回住處，並主動提出改造手槍等
    情，業據乙○○○○於本院審理中證述在卷（參見本院卷第
    100至102頁98年4月1日審判筆錄），是本件查獲當日，並非
    員警將被告列為持有槍枝之犯罪嫌疑人而展開搜索調查，而
    係偶遇被告實施臨檢，因查獲被告持有子彈，僅主觀懷疑被
    告是否另持有槍枝，進而詢問後，經被告坦承而報繳槍枝，
    核與自首要件相符，爰依槍砲彈藥刀械管制條例第18條第1
    項前段減輕其刑。爰審酌被告未經許可持有具有殺傷力之改
    造手槍，對於社會治安造成之危害，依其犯罪之動機、目的
    、手段、犯罪所生之損害，及犯罪後之態度等一切情狀，量
    處如主文所示之刑，及就罰金部分諭知易服勞役之折算標準
    ，以示懲儆。扣案之改造手槍1枝，具殺傷力而屬違禁物，
    依刑法第38條第1項第1款宣告沒收。
據上論斷，應依刑事訴訟法第299條第1項前段，槍砲彈藥刀械管
制條例第8條第4項、第18條第1項前段，刑法第11條前段、第42
條第3項、第38條第1項第1款，判決如主文。
本案經檢察官郭欣怡到庭執行職務
中    華    民    國    98    年    4     月    15    日
                        臺灣宜蘭地方法院刑事第四庭
                            審判長法  官  林楨森
                                  法  官  蔡仁昭
                                  法  官  辜漢忠
上正本證明與原本無異。
如不服本判決應於收受本判決後10日內向本院提出上訴書狀，並
應敘述具體理由。若未敘述理由者，應於上訴期間屆滿後20日內
向本院補提理由書狀(均須按他造當事人之人數附繕本)。
                                  書記官  林怡君
中    華    民    國    98    年    4     月    15    日
附錄本案論罪科刑法條：
槍砲彈藥刀械管制條例第8條第4項
未經許可，持有、寄藏或意圖販賣而陳列第1項所列槍枝者，處3
年以上10年以下有期徒刑，併科新臺幣700萬元以下罰金。


司法院資訊處製作；財團法人民間司法改革基金會備份。
